臺灣高等法院刑事判決　　　　　　　　94年度上訴字第3146號
上　訴　人　臺灣板橋地方法院檢察署檢察官
被　　　告　乙○○
指定辯護人　本院公設辯護人李廣澤
被　　　告　甲○○
選任辯護人　李金澤律師
上列上訴人因被告偽造貨幣案件，不服臺灣板橋地方法院92年度
訴字第2574號，中華民國94年8月24日第一審判決（起訴案號：
臺灣板橋地方法院檢察署92年度偵字第3192號），提起上訴，本
院判決如下：
    主  文
上訴駁回。
    理  由
一、公訴意旨略以：乙○○、甲○○共同意圖供行使之用，自不
    詳時間起，在其二人臺北縣板橋市○○路325巷3弄5之3號住
    處，偽造新台幣（下同）一千元及五百元之紙幣。民國（下
    同）92年1月30日凌晨2時30分許，二人在臺北縣三重市○○
    ○路167巷口，為警查獲甲○○持有偽造一千元紙幣七十張
    、偽造五百元紙幣九十三張，經乙○○帶警前往上開住處起
    出偽造一千元紙幣七十四張，經移送臺灣板橋地方法院檢察
    署法警室，為該署法警於甲○○之皮包內起出偽造之五百元
    紙幣一張、膠水一瓶、美工刀一支、防偽線貼紙一盒及膠帶
    一捲，因認被告乙○○、甲○○涉共犯刑法第195條第1項之
    偽造貨幣罪嫌等語。
二、按犯罪事實應依證據認定之，無證據不得認定犯罪事實；又
    不能證明被告犯罪者，即應諭知無罪之判決，刑事訴訟法第
    154條第2項、第301條第1項分別定有明文。次按認定不利於
    被告之事實，須依積極證據，苟積極證據不足為不利於被告
    事實之認定時，即應為有利於被告之認定，更不必有何有利
    之證據。又認定犯罪事實所憑之證據，雖不以直接證據為限
    ，間接證據亦包括在內，然而無論直接或間接證據，其為訴
    訟上之證明，須達於通常一般人均不致有所懷疑，而得確信
    其為真實之程度，始得據為有罪之認定（30年上字第816 號
    及76年臺上字第4986號判例參照）。
三、公訴意旨認被告乙○○、甲○○涉有偽造貨幣犯嫌，係以證
    人謝寶鐘於偵查之證詞，及有上揭物品扣案為其主要論據。
四、訊據被告乙○○、甲○○否認共同偽造貨幣犯行，乙○○辯
    稱略以：「偽鈔不是我所有，是甲○○到謝寶鐘的新莊住處
    拿回來的，她說謝寶鐘打電話跟他說他那邊有偽鈔，請甲○
    ○幫他處理，因為他已經在監獄服刑。甲○○拿回來以後，
    拿到我家問我如何處理，後來我跟她說我也不知道如何處理
    ，我朋友打電話叫我去三重，結果就被抓。在我住處查獲之
    偽鈔是甲○○遺忘留下，我沒有偽造貨幣犯行」等語。被告
    甲○○則辯稱略以：「那偽鈔是謝寶鐘的，他利用春節懇親
    的機會打電話請我去新莊租屋處外防火巷幫他收東西，我到
    新莊後才知道是偽鈔，因為是偽鈔，不知道如何處理，當時
    我打算把它燒掉，但謝寶鐘新莊的住處是租的，我不敢在那
    邊燒，乙○○他家有父母在，所以也不敢在那邊燒，我有告
    訴他，並拿出來給他看，後來乙○○三重的朋友打電話請他
    到三重，那三重的朋友是他在勒戒時認識的，他也有吸食毒
    品，我也想施用安非他命，所以就順道搭他的車子一起去，
    想等回臺北再燒燬，後來部分偽鈔忘記拿走，遺留在他家。
    謝寶鐘的偽鈔有部分是放在衛生紙盒裡面，有部分是用信封
    包的，我沒有共同偽造貨幣犯行」等語。經查：
(一)、本件認定事實所引用之本件卷內所有卷證資料（包含人證與
    文書證據、物證等證據），並無證據證明係公務員違背法定
    程序所取得，又本件被告以外之人於審判外之陳述，亦無刑
    事訴訟法第159條之1至之3所規定之不得作為證據之情形，
    且卷內之文書證據，亦無刑事訴訟法第159條之4之顯有不可
    信之情況與不得作為證據之情形，則依刑事訴訟法第159條
    至159條之5之規定，本件認定事實所引用之本件卷證所有證
    據（包含人證與文書證據、物證等證據），均認為有證據能
    力，合先敘明。
(二)、本件被告乙○○、甲○○對於事實欄所記載被查獲之經過與
    查扣物均不爭執，且有前述開查扣物可查，而扣案之新臺幣
    一千元券一百四十四張（號碼：GS295888UD五十張、GS2955
    98UD二十四張、GS295818U四十五張、GS29585 8UD二十五張
    ）及五百元券九十三張（號碼：EL858042UC九十三張），經
    送鑑定認為，均以彩色噴墨方式仿印，無凹版印紋凸起效果
    ，紙質與真鈔不同，無水印；部分偽鈔安全線以抽離自真鈔
    一百元之折光變色安全線將其切割後再黏貼仿鈔券正面五段
    裸露部分，左下角面額數字以噴墨方式仿折光變色油墨。鑑
    定結果均屬偽造之情，有中央印製廠93年3月23日中印發字
    第0930001528號函一紙在卷可稽（原審卷第69頁），足徵確
    係偽造之貨幣。
(三)、然本件所應審酌者，為被告辯稱查獲之偽造貨幣係謝寶鐘所
    有之詞是否可採，查證人謝寶鐘於偵查雖稱：「乙○○、甲
　  ○○被查獲之偽鈔及膠水一瓶、美工刀一支、防偽線貼紙一
    盒及膠帶一捲等物非我所有」等語（偵卷第53頁）。但不能
    以此即推定被告乙○○、甲○○有偽造貨幣之犯行。又證人
    謝寶鐘於原審證稱：「偽鈔我有看過，怕出事情所以放在房
    外」、「（偽鈔的種類及面額有哪些？）千元及五百元偽鈔
    。數量約四、五百張或五、六百張，我不記得了」、「（偽
    鈔如何包裝？）用面紙盒裝著」、「（在92年農曆年前，有
    無要甲○○到你租屋處，處理偽鈔？）過年前利用懇親的機
    會，我有打電話給他，叫他來看我。並將遺留在租屋處的偽
    鈔燒掉」、「（你打電話時，有無告訴她處理什麼東西？）
    有告訴甲○○那是偽鈔半成品，不能使用，叫她拿去燒掉」
    、「（既已入監，為何還要處理那些偽鈔？）怕以後再被查
    獲，我會有事」、「確實在懇親電話中告訴他」、「（電話
    中如何說，請詳細陳述？）我說被抓到（92年1月10日為中
    港派出所員警在新莊租屋處查獲偽鈔及顏料工具），我把偽
    鈔放在防火巷，裡面有個盒子打開就會看到偽鈔，你看到就
    把它燒掉，不然再被抓到我還會有事。她說萬一去沒看到怎
    麼辦？我說沒有最好。有就拿去幫我燒掉」、「（所有的偽
    鈔都放在紙盒裡？）所有的東西都放在一個紙盒內，紙盒內
    的防偽條用類似女性的化妝盒裝著。當天本來想全部拿進去
    看，但不知怎麼沒有全部拿進去」、「我只叫她燒掉，那東
    西都是半成品，不能使用，一看就知道是假的」「（過年前
    在北監打懇親電話？）我用公用電話打給甲○○，每人使用
    三分鐘，不限親戚」、「（你有無將收到的偽鈔，部分放在
    乙○○那邊？）沒有。我與他有一段時間沒有聯絡」、「（
    既然藏放在防火巷公共場所，一般人不需要你同意就可經過
    ，為何會怕被查獲與你有關？）警訊時我有說偽鈔是我從外
    面拿進來的，我怕再被查獲」等語（原審卷第19至24頁）。
(四)、而被告甲○○於原審經分別訊問，就證人謝寶鐘偽鈔放置位
    置與如何放置等情之陳述，核與證人謝寶鐘於原審證述相符
    。且證人即查獲謝寶鐘製造偽鈔案件之警員施孟德於原審證
    稱：「（搜索範圍如何？）就是房間內部」、「（走廊有無
    搜索？）沒有」等語（原審卷第82至83頁），又證人謝寶鐘
    證稱：「千元及五百元偽鈔。數量約四、五百張或五、六百
    張」等語（原審卷第19頁），惟證人謝寶鐘被查獲之偽鈔數
    目為五百元卷三百七十六張，有中央印製廠93年4月12日中
    印發字第0930001882號函在卷可稽（原審卷第67至68頁），
    則其所遺未被查獲之偽鈔數目與本件查獲之偽造一千元紙幣
    一百四十四張、偽造五百元紙幣九十三張大致相符，則被告
    乙○○、甲○○被查獲之偽鈔及膠水一瓶、美工刀一支、防
    偽線貼紙一盒及膠帶一捲等物，並無法排除非證人謝寶鐘於
    92年1月10日為中港派出所員警在新莊租屋處查獲偽鈔及顏
    料工具時，未被查獲，而藏放遺留在屋外防火巷之物。
(五)、依上開中央印製廠函可知，扣案偽鈔係以彩色噴墨方式仿印
    ，而公訴人認定扣案之偽鈔係在被告乙○○位於臺北縣板橋
    市○○路325巷3弄5之3號之住處所偽造，然警察至被告乙○
    ○住處搜索時，並未在現場查扣到製造偽鈔之噴墨印表機或
    事務機、顏料、空白紙張，復未扣得裁剪仿印偽鈔紙張所餘
    之碎屑、或半成品、或抽離安全線之真鈔一百元等物，有臺
    北市政府警察局中山分局搜索扣押證明筆錄二紙在存卷足憑
    （偵卷第6頁、第7頁），自無僅以在被告甲○○身上及在被
    告乙○○住處房間內查獲前開物品，即認定渠等有共同偽造
    貨幣之事實。
(六)、檢察官上訴雖略以：「被告甲○○於偵查稱：「偽鈔是男友
    謝寶鐘於92年初給我的，在新莊市○○路○段給的，他是託
    我保管，於本署內勤訊問時在其身上查獲之防偽線也是謝寶
    鐘給我的，他給我的紙鈔有些也是半成品，謝寶鐘告訴我，
    他曾將一批偽鈔放在乙○○處，可能是要分散風險，他出事
    後，我就想幫他把偽鈔拿回他南港住處，之後要搭乙○○便
    車回臺北，在路中就被臨檢」等語，核與被告乙○○於偵查
    稱：「我住處查獲之偽鈔係謝寶鐘借放的，他放在衛生紙盒
    內，時間我忘了，我知道是偽鈔，91年1月29日甲○○來我
    家說要把偽鈔拿走，我家那盒應是他忘了帶走的」等語。證
    人謝寶鐘雖於偵查否認偽鈔係其所有而寄放於被告乙○○住
    處，惟審酌謝寶鐘於本件查獲前不久即因被警查獲巨量偽鈔
    並遭起訴偽造貨幣等情，足認本案查扣之偽鈔係謝寶鐘為分
    散風險而寄放於被告乙○○及甲○○處之事實堪以認定，以
    被告甲○○與謝寶鐘之關係，且被告乙○○自承知悉衛生紙
    盒內所裝者為偽鈔，若非欲將查獲之偽鈔供己使用，為何不
    將寄放之偽鈔丟棄，則被告甲○○與乙○○難脫有行使偽鈔
    之嫌。次查，被告甲○○、乙○○固於法院審理辯稱：「甲
    ○○說謝寶鐘打電話來交代甲○○到謝寶鐘被警查獲之新莊
    租屋處外防火巷取出漏未被警查扣之偽鈔，並將偽鈔攜到乙
    ○○處，後來到三重便被警方查獲」云云。不僅與渠等於偵
    查供述不符，更與證人謝寶鐘於法院審理證述情節不符，則
    被告等人於法院審理之供述能否採信，已非無疑，況防偽線
    等製造偽鈔之工具係在被告甲○○所有之口紅盒內起獲，有
    法警報告書可稽，惟證人謝寶鐘於法院審理之證述，係交代
    被告甲○○去其租屋處取偽鈔，而被告甲○○亦供稱有去取
    偽鈔，則在被告甲○○身上查獲之口紅盒內之防偽線等製造
    偽鈔工具又係從何而來，然此由證人謝寶鐘於法院之證述及
    被告甲○○於法院審理之供述，均未述及此項口紅盒之由來
    ，更如何能說證人謝寶鐘與被告甲○○於法院審理時之供述
    互核相符，顯見證人謝寶鐘、被告甲○○及乙○○於法院審
    理中所為證述均屬矛盾，況案重初供，自應以被告等人於偵
    查所言符合事實，原審採信渠等於法院所為與事實不符之供
    述，置本案查扣之物證及另案謝寶鐘遭查獲之過程不顧，認
    定事實尚有未洽」等語。然查，「證據之取捨及證明力之判
    斷，屬事實審法院之職權行使，許其依自由心證予以認定，
　　證人先後所述互有歧異時，尤應根據經驗法則及論理法則，
  　參酌其他旁證而為取捨，自無所謂案重初供之必然（85年度
    台上字第6084號判決）」，是上訴意旨稱「案重初供」，並
    非可取，且「告訴人、證人之陳述有部分前後不符，或相互
    間有所歧異時，究竟何者為可採，法院仍得本其自由心證予
　  以斟酌，非謂一有不符或矛盾，即應認其全部均為不可採信
    ；尤其關於行為動機、手段及結果等之細節方面，告訴人之
    指陳，難免故予誇大，證人之證言，有時亦有予渲染之可能
    ；然其基本事實之陳述，若果與真實性無礙時，則仍非不得
    予以採信（74年台上字第1599號判例）」，本件對於查扣之
    偽鈔係證人謝寶鐘所有要求被告甲○○處理之基本事實之陳
    述，證人謝寶鐘與被告甲○○及乙○○之陳述，並無不同。
(七)、且查，被告乙○○否認偽造貨幣或行使偽造貨幣之犯行，陳
    稱：「案發當天是甲○○帶著偽鈔到我家，問應如何處理，
    我則說最好將其燒掉一了百了最好，沒想到外出之際，張女
    竟將面紙盒裝之偽鈔置放在其住處之工具儲藏室內，偽鈔之
    事與我無關」、「她跟我說她去新莊謝寶鐘家，拿到偽鈔如
    何處理，我說不知道。要燒掉在我家也不能燒，她有拿出來
　　給我看，偽鈔放在面紙盒裡面」。而證人亦即被告甲○○亦
  　稱：「當天是將偽鈔取出，請乙○○載我到台北市南港歸還
    謝寶鐘之家屬，而在三重市訪友中遭警查獲。因記性不好忘
    了還留七十四張仟元偽鈔在陳家」、「我將面紙盒裝偽鈔拿
    出來給陳看，並說我想把這些偽鈔燒掉，但陳某父母家不方
    便，所以想帶到謝寶鐘燒掉。因為急著出去，所以忘了帶走
    」、「因乙○○家在附近，我想過去一起用毒品，用毒品時
    我將偽鈔拿出來給乙○○看，我們決定拿去燒掉，因乙○○
    家有人在，所以決定拿到謝寶鐘南港的家燒。用為乙○○的
    朋友打電話叫他到三重，我也想一起去吸毒，想說到三重吸
    毒完，再去南港燒，結果在三重就被查獲」（偵卷第17頁反
    面、第18頁，原審卷第187頁），又證人謝寶鐘於原審92年
    訴字第2435號妨害國幣案件亦稱：「在我住處還有部份偽鈔
    ，我打電話給我女朋友，說警察當時沒有找到，叫她拿去燒
    掉，我女友帶去我朋友那邊，後來她因施用安非他命被查」
    、「過年前利用懇親的機會，我有打電話給他（指被告），
    叫他來看我，並將遺留在租屋處的偽鈔燒掉」、「他知道紹
    志有寄放東西在我那裡，但他不知道那是什麼東西」。「我
　　說被抓到，我把偽鈔放在防火巷，裡面有個盒子打開就會看
  　到偽鈔，你看到把它燒掉，不然再被抓到，我還會有事」、
    「所有的東西都放在一個紙盒內，防偽條用類似女性的化妝
    盒裝著」等語，證人謝寶鐘所陳，核與被告乙○○辯解與甲
    ○○所陳相吻合，而本案查扣之膠水一瓶、美工刀一支、防
    偽線貼紙一盒及膠帶一捲，非警方主動發現，而是由台灣板
　　橋地方法院檢察署法警注意到甲○○之皮包有些東西詳查之
  　後才查扣到前述之物品，且被告甲○○陳明上開物品與被告
    乙○○無任何牽連。且在被告乙○○之住處與身上等均未曾
    發現與偽造貨幣有關之物件，又警方在被告住處搜得之千元
    偽鈔，依證人即警員石惟丞陳稱：「該面紙盒是放在隨手可
    取且非常明顯之處，但是打開之後才發現有偽鈔」（原審卷
    第174頁）。可見偽鈔應係被告甲○○信手放在被告乙○○
    家之工具儲藏室中，至於偽鈔之來源被告甲○○自始即指出
    來自謝寶鐘，並未稱被告甲○○本人或被告乙○○所偽造，
    則公訴意旨認係被告甲○○與被告乙○○所偽造，尚乏依據
    。另現場搜索員警即證人施孟德雖證稱係以專業搜索之方式
    詳細將房間內搜索，然未搜索走廊空間，核與證人謝寶鐘證
    稱：「當天朋友來，他也認識紹志，紹志交給我偽鈔很久，
    本來是放在房外防火巷盡頭的熱水器下面有個東西擋著，我
    就去那裡將偽鈔拿到床上」、「偽鈔我有看過，怕出事情所
    以放在房外」、「偽鈔用面紙盒裝著」等語，可見員警因未
    搜索房外之走廊防火巷，致未發現謝寶鐘藏放於熱水器下方
    之面紙盒內之偽鈔。而偽造貨幣罪無預備犯之規定，公訴意
    旨亦無法證明被告甲○○有著手偽造貨幣之具體時、地、物
    品等，僅依憑扣案之物品，即推論著手偽造亦有未洽，至於
    上訴意旨雖另稱：「被告甲○○與乙○○難脫有行使偽鈔之
    嫌」，然查，偽造貨幣罪之成立，以行為人具有供行使之意
    圖為要，未有此意圖者根本沒有該罪章之適用，而被告乙○
    ○稱並無對扣案偽鈔有行使意思，且被告甲○○亦稱，是要
    將扣案之偽鈔還給謝寶鐘，又謝寶鐘亦證稱，要甲○○將偽
    鈔燒掉，顯見無行使之意圖，足徵被告甲○○純係受謝寶鐘
    指示前往謝寶鐘住處將未被查獲之偽鈔及偽造工具攜離準備
    銷燬，被告甲○○與乙○○並無公訴意旨所認之共同偽造貨
    幣行為。
(八)、綜上，本件公訴意旨所舉事證，未達於通常一般人均不至於
    有所懷疑，堪予確信其已臻真實之程度，尚有合理性之懷疑
    存在，被告乙○○、甲○○所辯尚非不可採，此外，復查無
    其他積極證據足資證明被告有何公訴意旨所指偽造貨幣之犯
    行，揆諸首開說明，不能證明被告乙○○、甲○○有此部分
    偽造貨幣之犯罪，即應就此部分為無罪之諭知。
(九)、原審以不能證明被告二人此部分犯罪，而為其等此部分無罪
    之諭知，經核原判決此部分並無違誤，檢察官以前詞提起上
    訴，以推測之詞指摘原判決不當，請求撤銷改判，為無理由
    ，應予駁回。
(十)、至現場查扣偽鈔等物品，被告乙○○、甲○○既稱係證人謝
    寶鐘所交付，則被告乙○○、甲○○之行為是否符合刑法第
    196條前段意圖供行使之用而收集通用紙幣罪之構成要件，
    尚非無研求餘地，惟此部分之事實與起訴之基本社會事實並
    不相同，不在起訴範圍之內，應由檢察官另為偵查處理。
據上論斷，應依刑事訴訟法第368條，判決如主文。
本案經檢察官王安明到庭執行職務。
中　　華　　民　　國　　94　　年　　11 　月　　 2　　日
          　　  刑事第十七庭審判長法  官  鄭文肅
    　　                          法  官  林瑞斌
　　                              法  官  施俊堯
以上正本證明與原本無異。
檢察官如不服本判決，應於收受送達後十日內向本院提出上訴書
狀，其未敘述上訴之理由者並得於提起上訴後十日內向本院補提
理由書（均須按他造當事人之人數附繕本）。
                                  書記官　陳彥蕖
中　　華　　民　　國　　94　　年　　11　　月　　2 　　日
